臺灣高等法院臺中分院刑事裁定
111年度聲字第541號
聲  請  人  
即  被  告  洪名謙
選任辯護人  林盛煌律師
            許琬婷律師
上列聲請人即被告因違反毒品危害防制條例等案件（本院案號：
111年度上訴字第72號），聲請具保停止羈押，本院裁定如下： 
           
    主  文
聲請駁回。
    理  由
一、聲請人即被告洪名謙（下稱被告）聲請意旨略以：本案羈押
    被告其理由無非係以：被告犯罪嫌疑重大，有相當理由認有
    逃亡之虞，而有羈押之原因及必要。惟查，本案應無繼續羈
    押被告之原因或必要：
㈠、鈞院雖以被告涉犯之販賣第三級毒品罪，為最輕本刑7年以上
    有期徒刑之重罪，倘經判決有罪，可預期所受刑罰非輕，且
    被告前有二次遭通缉到案之紀錄，有相當理由認被告有逃亡
    之虞云云，惟：被告涉犯重罪並不必然導致逃亡之結果，且
    被告雖涉犯販賣第三級毒品之重罪，然次數僅為1次，且為
    誘捕偵查而屬販賣未遂之情形，而有刑法第25條第2項減輕
    其刑規定之適用；再者，被告於偵查中及審理中亦均已坦承
    其販賣毒品之犯行，亦有毒品危害防制條例第17條第2項減
    輕其刑規定之適用；況被告前經原審判決分別宣告判處有期
    徒刑2年8月、7月，並定應執行刑3年，是可認被告確實尚無
    可預期所受刑罰非輕，故有相當理由認有逃亡之虞之情事。
㈡、況被告自偵查中至今均坦承犯罪，足顯其已認知自身之錯誤
    ，而有面對及接受法律制裁之悔悟之心，又被告前雖曾有通
    緝到案之紀錄，然係因被告未收到相關通知，故而未能如期
    接受執行，然被告一獲知後，便自行到案接受執行，此足顯
    被告確無逃亡之意。
㈢、又被告確有固定住所，且與家人感情深厚，且被告須扶養、
    照顧罹患小細胞肺癌第3期、須持續追蹤治療、身體狀況不
    佳、難以工作之父親及年邁並罹有關節疾病而行動不便之祖
    母，故而被告極為希望能返家與家人同住，且被告之女年僅
    4歲餘，亦均須被告每月支付扶養費2萬元，被告之父、祖母
    及女兒，其等之生活所需多由被告供應，故被告與家人之親
    情羈絆，足以使被告自知肩負重擔，應盡力改正自身，實不
    可能拋下無謀生能力之家人而僅為逃避將來之裁判或刑之執
    行，逃亡將導致被告將來數十年難以再與家人團聚，且被告
    家人無謀生能力，如無被告供應所需，日常生活恐出現困難
    ，被告對其中利害關係自屬了解，是實難想像被告有何逃亡
    之動機。
㈣、綜上所陳，為此，被告懇求於執行前，能夠准予暫時恢復自
    由，回家與家人團聚，以安排被告父親、祖母未來之生活照
    養，被告願提出具保，並願提出重保，擔保被告絕無逃亡之
    虞，被告亦願同時接受限制住居及定期前往轄區警局報到之
    處分，如此應已足使被告生心理之強制力，足以確保後續審
    判或執行程序之順利進行，請審酌上情，准予被告具保停止
    羈押等語。
二、按被告經法官訊問後，認為犯罪嫌疑重大，而有下列情形之
    一，非予羈押，顯難進行追訴、審判或執行者，得羈押之：
    「逃亡或有事實足認為有逃亡之虞者」、「所犯為死刑、
    無期徒刑或最輕本刑為5年以上有期徒刑之罪，有相當理由
    認為有逃亡、湮滅、偽造、變造證據或勾串共犯或證人之虞
    者」，刑事訴訟法第101條第1項第1款、第3款定有明文。所
    謂「相當理由」，係指重罪羈押之發動，被告如何併存有逃
    亡或滅證之虞，於判斷具體個案之情況，應有「合理之依據
    」，與同條項第1、2款所定相較，條件較為寬鬆，良以重罪
    常伴有逃亡之高度可能，倘一般正常之人，依其合理判斷，
    可認為該犯重罪嫌疑重大之人具有逃亡或串證、滅證之相當
    或然率存在，即已該當「相當理由」之認定標準，不以達到
    充分可信或確定程度為必要。次按羈押被告之目的，其本質
    在於確保訴訟程序得以順利進行，或為確保證據之存在與真
    實，或為確保嗣後刑罰之執行，而對被告所實施剝奪其人身
    自由之強制處分。被告有無羈押之必要，法院僅須審查被告
    犯罪嫌疑是否重大，有無羈押原因，以及有無賴羈押以保全
    偵審或執行之必要，由法院就具體個案情節予以斟酌決定，
    如就客觀情事觀察，法院許可羈押之裁定或延長羈押之裁定
    ，在目的與手段間之衡量並無明顯違反比例原則情形，即無
    違法或不當可言。復按被告有無繼續羈押之必要，事實審法
    院本得斟酌訴訟進行程度及其他一切情形而為認定，故受羈
    押之被告除確有刑事訴訟法第114條所列情形之一，經具保
    聲請停止羈押不得駁回外，如以其他原因聲請具保停止羈押
    ，其應否准許，事實審法院自有認定裁量之權。
三、經查：
㈠、被告因違反毒品危害防制條例案件，前經本院訊問後，認其
    涉犯毒品危害防制條例第4條第3項、第6項之販賣第三級毒
    品未遂罪、第8條第3項之轉讓第三級毒品及藥事法第83條第
    1項之轉讓偽藥等罪嫌，犯罪嫌疑重大，且所涉之販賣第三
    級毒品未遂罪為最輕本刑5年以上有期徒刑之罪，有相當理
    由認為有逃亡之虞者，非予羈押顯難進行審判、執行，依刑
    事訴訟法第101條第1項第3款之規定，自民國111年1月6日起
    執行羈押在案，有本院訊問筆錄、押票在卷可參。
㈡、被告於原審、本院審理時均坦承犯行，亦有卷內相關事證可
    資佐證，足認被告之自白與事實相符，其犯罪嫌疑確屬重大
    。又被告所涉犯毒品危害防制條例第4條第3項、第6項之販
    賣第三級毒品未遂罪，係最輕本刑為5年以上有期徒刑之重
    罪，本常伴有逃亡之高度可能，此係趨吉避凶、脫免刑責、
    不甘受罰之基本人性，依一般人之合理判斷，可認被告為規
    避罪刑之執行，有逃亡之相當或然率存在，而有礙於日後審
    判程序之進行及刑之執行，自有相當理由足認被告有逃亡之
    虞。本院斟酌本案已於111年2月24日審理終結，並定於同年
    3月24日宣判，現全案尚未確定，復有後續審判及執行程序
    尚待進行，及被告前有2次遭通緝到案之紀錄，再衡酌其所
    涉犯罪事實對社會侵犯之危害性及刑罰權遂行之公益，與被
    告人身自由之私益，兩相衡量後，本院認為被告仍認有繼續
    羈押之必要，且該羈押之必要性尚無從以具保或限制住居等
    手段替代。
㈢、聲請意旨雖謂被告涉犯重罪並不必然導致逃亡之結果，且被
    告雖涉犯販賣第三級毒品之重罪，然次數僅為1次，且為誘
    捕偵查而屬販賣未遂之情形，而有刑法第25條第2項減輕其
    刑規定之適用，再者，被告於偵查中及審理中亦均已坦承其
    販賣毒品之犯行，亦有毒品危害防制條例第17條第2項減輕
    其刑規定之適用，況被告前經原審判決分別宣告判處有期徒
    刑2年8月、7月，並定應執行刑有期徒刑3年，是可認被告確
    實尚無可預期所受刑罰非輕，故有相當理由認有逃亡之虞之
    情事云云；惟查，刑事訴訟法第101條第1項第3款規定之「
    所犯為死刑、無期徒刑或最輕本刑為五年以上有期徒刑之罪
    」，係指法定刑而言，並非宣告刑，縱被告符合未遂、自白
    犯行等減輕其刑之情事，並經法院依刑法第25條第2項、毒
    品危害防制條例第17條第2項遞減輕其刑，然此僅為法院於
    宣告刑所裁量之範疇，尚不因此即認本件不構成羈押之要件
    。
㈣、至被告雖以其家庭生活及經濟狀況等因素聲請具保停止羈押
    ，惟按羈押被告乃刑事訴訟上不得已之措施，法院於認定羈
    押被告之原因是否存在時，僅就被告是否犯罪嫌疑重大，有
    無刑事訴訟法第101條所定情形，及有無保全被告或證據使
    刑事訴訟程序順利進行之必要為審酌，被告之個人家庭生活
    及經濟因素並不影響其受羈押之原因及必要性之判斷，核非
    使羈押原因消滅之事由，與被告有無羈押必要性之法律判斷
    亦無關涉。
四、綜上所述，本院認被告仍有羈押之原因及必要性，無法以命
    具保、責付或限制住居之輕微手段代替羈押，此外，復查無
    刑事訴訟法第114條各款所定應准予具保停止羈押之情形，
    是被告聲請具保停止羈押，尚難准許，應予駁回。
據上論斷，應依刑事訴訟法第220條，裁定如主文。　　　　
中　　華　　民　　國　　111 　年　　3 　　月　　7 　　日
            刑事第二庭   審判長法　官　何  志  通
                               法　官  石  馨  文
                               法　官  許  月  馨
以上正本證明與原本無異。
如不服本裁定，應於收受送達後5日內向本院提出抗告書狀（須
附繕本）。因疫情而遲誤不變期間，得向法院聲請回復原狀。 

                               書記官  李  妍  嬅   

中　　華　　民　　國　　111 　年　　3 　　月　　7 　　日